【裁判字號】    97,上訴,460
【裁判日期】    970925
【裁判案由】    毒品危害防制條例
【裁判全文】
臺灣高等法院臺南分院刑事判決         97年度上訴字第460號
上  訴  人
即  被  告  甲○○
選任辯護人  洪梅芬律師
            涂欣成律師
            李季錦律師
上列上訴人因違反毒品危害防制條例案件，不服臺灣臺南地方法
院96年度訴字第1422號中華民國97年2月26日第一審判決（起訴
案號：臺灣臺南地方法院檢察署96年度偵字第8242號），提起上
訴，本院判決如下：
    主  文
原判決撤銷。
甲○○販賣第二級毒品罪（販賣予蕭登福部分），累犯，處有期
徒刑柒年陸月。販賣第二級毒品所得新台幣伍仟元沒收之，如全
部或一部不能沒收時，以其財產抵償之。未扣案之門號0000
000000、0000000000號行動電話貳支（各含SI
M卡壹張）均沒收。
甲○○其餘被訴販賣第二級毒品（販賣予方國楠部分）無罪。
    事  實
一、甲○○前於民國89年間，因施用第二級毒品案件，經本院判
    處有期徒刑10月確定，於91年4月28日執行完畢，仍不知悔
    改。明知安非他命屬於毒品危害防制條例第2條第2項第2款
    所稱之第2級毒品，不得販賣、轉讓或持有，詎竟基於販賣
    第二級毒品以營利之犯意，以門號0000000000、0000000000
    之行動電話作為聯繫工具，先後於如附表一所示時、地，販
    賣第二級毒品安非他命予蕭登福（販賣數量、價格等均如附
    表一所示），以資牟利。嗣經警依臺灣臺南地方法院檢察署
    檢察官核發之通訊監察書對上開門號等實施通訊監察，始循
    線查獲上情。
二、案經臺南縣警察局移送臺灣臺南地方法院檢察署檢察官偵查
    起訴。
    理  由
壹、程序部分：
一、關於證人方國楠於警詢證述之證據能力部分:
    按被告以外之人於審判外之言詞或書面陳述，除法律有規定
    者外，不得作為證據，刑事訴訟法第159條第1項定有明文。
    。查本件證人方國楠於警詢所為之供述，係屬審判外之言詞
    陳述，復無同法第159條之1至159條之4所規定傳聞法則之例
    外事由，且經被告之辯護人於準備程序中否認其證據能力，
    揆諸上開規定，應認證人方國楠於警詢之供述無證據能力。
二、關於證人蕭登福於警詢證述之證據能力部分:
    按被告以外之人於審判中死亡者，其於司法警察調查中所為
    之陳述，經證明具有可信之特別情況，且為證明犯罪事實之
    存否所必要者，得為證據。刑事訴訟法第159之3條定有明文
    。查證人蕭登福於審判前之96年6月11日已死亡，有其個人
    基本資料查詢結果1份附卷可稽。其於警訊證述其有於如附
    表一編號1、2所示時地，以其所持門號0000000000行動電話
    及如該表所示價格，向被告購買安非他命等情，業經台南縣
    警察局刑警大隊於96年4月11日製作經其簽名之調查筆錄在
    卷可按。且其當次警詢所述，與其嗣於偵查中證述：於95年
    10、11月左右，有拿新台幣（下同）3,000元給被告拿3、4
    包安非他命，另一次以2,000元向被告拿安非他命，地點都
    是在臺南縣新營市○○街停車場等情節，除向被告「買」或
    「拿」毒品之用語、數量及第一次交易時間略有不同外，其
    他就買或拿取第二級毒品安非他命之時間、地點、金額均無
    二致。參以其自陳所持門號0000000000號與被告坦承所持用
    門號0000000000、0000000000號之如附表三所示之通訊監聽
    譯文中，被告確有問該證人「試吃」毒品情形之對話，亦據
    被告於原審準備程序中坦認在卷（原審卷第31頁）。又該證
    人與被告並無仇怨或過節，並與被告之母蔡秀敏係男女朋友
    ，可見彼2人關係匪淺，自無無端誣陷被告之可能等情，足
    見該證人警詢證述具有可信之特別情況，且為證明本件犯罪
    事實之存否所必要者，揆諸上開規定，自得為證據。
三、關於門號0000000000號行動電話之通訊監察譯文之證據能力
    部分：按除顯有不可信之情況外，公務員職務上製作之紀錄
    文書、證明文書，亦得為證據，刑事訴訟法第159條之4第1
    款定有明文。另按保障及監察法業於88年7月14日制定公布
    ，並於同年月16日生效，司法警察機關因偵辦刑事案件，為
    蒐集或調查證據，而有實施通訊監察之必要者，於偵查中應
    由檢察官依職權或聲請核發通訊監察書，載明應記載事項，
    始得為之，其有急迫之情形經檢察官口頭通知先予執行通訊
    監察者，亦應於24小時內補發通訊監察書，同法第5條、第6
    條、第11條分別定有明文。查上開行動電話之監聽譯文，係
    依據臺灣臺南地方法院檢察署95南檢朝思監續字第001783號
    通訊監察書，依法定程序執行通訊監察所取得之派生證據，
    有通訊監察書在卷可稽（見警卷第50-57頁），揆諸上開規
    定，應認上開監聽譯文原則上有證據能力。惟觀諸上開電話
    之通訊監察譯文之通話對象雖包括本件公訴人所起訴被告販
    賣第二級毒品之對象蕭登福（95年10月14日通訊），惟並無
    證據證明持用者係被告，是該通訊監察譯文與本件待證事實
    並無關連性，應無證據能力。
四、其他卷證資料之證據能力：
    按被告以外之人於審判外之陳述，雖不符刑事訴訟法第159
    條之1至第159條之4之規定，而經當事人於審判程序同意作
    為證據，法院審酌該言詞陳述或書面陳述作成時之情況，認
    為適當者，亦得為證據；又當事人、代理人或辯護人於法院
    調查證據時，知有第159條之5第1項不得為證據之情形，而
    未於言詞辯論終結前聲明異議者，視為有前項之同意，為刑
    事訴訟法第159條之5第1項、第2項所明文。又當事人、代理
    人或辯護人於調查證據時，知有刑事訴訟法第159條第1項不
    得為證據之情形，卻表示「沒有意見」等意思，而未於言詞
    辯論終結前聲明異議者，應視為已有將該等傳聞證據採為證
    據之同意，業據最高法院93年度臺上字第3533號及94年度臺
    上字第2976號等判決闡釋明確。本件公訴人、被告及辯護人
    對於除前述三項以外其他證據資料之證據能力均未表示意見
    及爭執，基於尊重當事人對傳聞證據之處分權，及證據資料
    愈豐富，愈有助於真實發見之理念，且強化言詞辯論主義，
    使訴訟程序得以順暢進行，故認其他證據資料均有證據能力
    。
貳、實體部分：
一、有罪部分（販賣予證人蕭登福部分）：
  (一)訊據被告甲○○矢口否認有販賣毒品予蕭登福之犯行，並辯
    稱：我沒有販賣第二級毒品安非他命給蕭登福，我們是一起
    合買，蕭登福有2次跟我一起合資購買毒品，時間忘記了，
    地點都是東興街停車場沒錯，我們每次都是1人出2,000元合
    買1包後再平分云云。然查：
    1.被告有於如附表一編號1、2所示時地，以該表所示價格及
      行動電話販賣第二級毒品與蕭登福之事實，業據證人蕭登
      福於警詢證稱: 「大概在95年8、9月間（詳細時間已忘記
      ）放的，至於當初這些安非他命是向梁金池、還是蔡秀敏
      的兒子綽號『小P』買的我忘記了，那是我95年12月為警
      方查獲以前買來要賣的。（你共向甲○○購買幾次毒品？
      ）我共向（漏載：甲○○購買等字）1、2次安非他命。都
      是甲○○以他的電話（號碼我不知道）撥打我所持用之00
      00000000號，與我聯絡交易安非他命，第1次是以新台幣
      （下同）3,000元1小包，重量我不清楚，時間大概是在95
      年11月間（詳細時間已忘記）半夜，在我之前於新營市○
      ○街租屋處旁的停車場交易的，第2次是以2,000元1小包
      ，重量我不清楚，時間大概是在95年11、12月間（詳細時
      間已忘記）半夜一樣在我之前於新營市○○街租屋處旁的
      停車場交易的」等語甚詳。核與該證人嗣於偵訊中另稱:
      「我只記得應該是在95年10、11月左右，我有拿3,000元
      給綽號『小P』（於警局中我有指認應該是「甲○○」）
      ，跟他拿安非他命3、4包，究竟是他賣的，還是他幫我調
      的，我也不確定，後來還有1次拿給他2, 000塊，也是跟
      他拿安非他命，地點都是在新營市○○街的租屋處停車場
      。這些安非他命不是跟蔡秀敏的兒子甲○○拿的，是跟高
      雄一個綽號『球哥』拿的，我都忘記了。（為何你之前說
      是跟甲○○拿過2次安非他命?）扣到的安非他命不是跟甲
      ○○拿的，但是我曾請甲○○幫我調過兩次安非他命，我
      叫他幫我調的」等語，除就該證人為警所查扣之安非他命
      來源（警詢稱當初這些安非他命是向梁金池還是蔡秀敏的
      兒子綽號『小P』買的我忘記了；偵訊稱這些安非他命不
      是跟蔡秀敏的兒子甲○○拿的，是跟高雄一個綽號『球哥
      』拿的，我都忘記了等語）；及曾向被告拿取安非他命之
      用語（警詢稱「交易」；偵訊稱「調」），以及第一次取
      得之安非他命時間及包數（警詢稱約96年11月間、1包；
      偵訊稱約95年10、11月間、3或4包）等節略有出入外，其
      他關於向被告拿取毒品之時間、地點、價格及聯絡電話等
      部分供述則無二致。
    2.參以該證人與被告並無仇怨或過節，且其與被告之母蔡秀
      敏係男女朋友等情，業經該證人於警詢及偵訊陳明在卷，
      衡情該證人應無構詞誣陷被告之理。又門號0000000000、
      0000000000行動電話為被告所持用、門號0000000000行動
      電話為證人蕭登福所持用之情，業據被告於原審與證人蕭
      登福於警、偵訊分別陳明在卷。而彼二人所持用上開行動
      電話於95年11月24、25日受監聽之譯文載有: 「被告問：
      你試的如何？蕭登福答：我晚一點看看。」「被告問：你
      試得如何？；蕭登福答：我還在開車。」「被告問：你要
      拿嗎？；蕭登福答：我叫你媽拿起來了。」、「被告問：
      你試得如何？蕭登福答：我晚一點再試。」等對話；及被
      告坦承其有與證人一起購買2次毒品安非他命，上開監聽
      譯文中之「試吃」者係指毒品無誤等情，而被告若僅係與
      證人蕭登福合資購買毒品，應無可能提供毒品供蕭登福試
      吃，亦無需詢問蕭登福試吃之結果如何，足認該證人確有
      於上開時地，利用上開電話連絡，以上開價格，向被告購
      買每次1或3、4包之第二級毒品安非他命等情無誤。被告
      辯稱其係與蕭登福一起合資購買毒品，並當面對分云云，
      顯不可採。
    3.又辯護意旨雖另辯稱: 並無證據證明被告交付毒品與蕭登
      福有營利意圖云云。惟證人蕭登福於警詢時，已明確指證
      向被告購買毒品，且衡諸上開監聽譯文中，被告一再問證
      人蕭登福試吃毒品如何等情，可見被告確有向證人蕭登福
      兜售毒品，而證人蕭登福亦係受被告之兜售邀約後，始起
      意購買毒品，此與單純合資買毒互相幫助施用之情相去甚
      遠。況販賣第二級毒品之罪刑不輕，倘無任何利益可圖，
      被告何庸如是殷勤兜售邀約證人來買毒品，並一再詢問證
      人試吃情形如何，且被告每次售與上開證人之毒品數量均
      僅1包，價格亦固定為2至3千元許，並無大量購買或有減
      價之情，故被告辯稱一起拿比較便宜云云，並非實情。又
      證人蕭登福為被告母親男友，與被告並無仇怨，業經該證
      人於偵訊陳明在卷，且該證人甚於嗣後偵訊中一度更易前
      供，避重就輕欲為迴護被告之詞，是倘非其果有向被告買
      毒之實，豈會無端於警、偵初訊中，指證與其交情匪淺之
      被告有上述販賣毒品之犯行。凡此，足證被告應係基於營
      利之意圖，向上開證人收取價金並交付上開毒品與證人蕭
      登福無誤。
    4.綜上，被告上開所辯不僅與證人所證上情不符，且違常情
      ，顯係事後避重就輕之諉責之詞，均不足採。本件事證明
      確，被告意圖營利販賣第二級毒品安非他命予蕭登福之犯
      行，洵堪認定，自應依法論科。
  (二)論罪科刑：
    1.查安非他命係屬毒品危害防制條例第2條第2項第2款所列
      之第二級毒品。故核被告甲○○上開所為，係犯毒品危害
      防制條例第4條第2項之販賣第二級毒品罪。被告因販賣毒
      品而持有毒品之低度行為，為高度之販賣行為所吸收，不
      另論罪。
    2.按94年2月2日修正公佈，而於95年7月1日施行之刑法，基
      於刑罰公平原則之考量，杜絕僥倖之犯罪心理，並避免易
      致鼓勵犯罪之誤解，已刪除第56條連續犯之規定。而刑法
      上所謂集合犯是指立法者所制定之犯罪構成要件中，本就
      預定有數個同種類之行為將反覆實行之犯罪而言，是將各
      自實現犯罪構成要件之多數行為，解釋為集合犯，而論以
      一罪。是以對於集合犯，必須從嚴解釋，以符合立法者之
      意向。即所謂集合犯，係指數犯罪構成要件中，本即預定
      有數個同種類之行為將反覆實行，雖其特質為行為含有反
      覆實行複數行為而評價為包括一罪，但並非其所有反覆實
      行之行為，皆一律認為包括一罪，仍須從行為人之主觀犯
      意，自始係基於概括性，行為之時、空上具有密切關係，
      且依社會通念，認屬包括之一罪為合理適當者，始足當之
      （最高法院96年度台上字第3134號、96年度台上字第1850
      號判決意旨參照）。查本件被告販賣予同一對象即蕭登福
      之2次行為，因對象特定同一，且毒品危害防制條例所稱
      之毒品，指具有成癮性、濫用性及對社會危害性之麻醉藥
      品與其製品及影響精神物質與其製品，此觀該條例第2條
      第1項規定甚明，施用毒品者因對毒品成癮，本具有反覆
      需要毒品之特質，其本質上則可認基於同一販賣第二級毒
      品之犯意，在密切接近之一定時、地反覆、持續實行該複
      次之販賣行為，依社會通念於客觀上具有一個反覆、延續
      實行之特徵，社會生活經驗中該犯罪常伴隨反覆實行之常
      態等事項，於犯罪上應評價為包括一罪之集合犯，而論以
      一罪。
    3.被告前於89年間，因施用第二級毒品案件，經本院判處有
      期徒刑10月確定，於91年4月28日執行完畢，有台灣高等
      法院被告前案紀錄表在卷可考，其於5年內故意再犯本件
      有期徒刑以上之罪，為累犯，應依法加重其刑，惟所犯上
      開罪名最重本刑無期徒刑部分，依刑法第65條第1項規定
      不得加重。
  (三)撤銷改判之理由：
    1.原審以被告多次販賣第二級毒品予蕭登福等人，因予論罪
      科刑，固非無見。惟查：(1)公訴人所起訴如附表二所示之
      行為，除該買受者方國楠之證詞外，並無補強證據足資佐
      證，是原審認定被告有該等犯行，尚有未洽（詳如後述）
      。(2)被告販賣予同一販賣對象蕭登福之2次行為，因對象
      特定同一，且毒品具有成癮性，施用毒品者因對毒品成癮
      ，本具有反覆需要毒品之特質，其本質上則可認被告係基
      於同一販賣第一級毒品之犯意，在密切接近之一定時、地
      反覆、持續實行該複次之販賣行為，社會生活經驗中該犯
      罪常伴隨反覆實行之常態，已如前述，於犯罪上應評價為
      包括一罪之集合犯，而論以一罪，原審就被告前開所為之
      2次犯行，予以分論併罰，亦有未洽。被告上訴意旨否認
      犯行，雖無理由，惟原判決既有前開可議之處，自應由本
      院將原判決撤銷改判。本院審酌被告有多次違反毒品防制
      條例之前科紀錄（有同前前案紀錄表在卷可考），素行不
      佳，所犯販賣第二級毒品之罪，殘害自身及他人身心健康
      至鉅，並嚴重危害社會秩序，惟被告所販毒品數量不多，
      犯罪所得僅5,000元，金額不高，及犯後猶矢口否認犯行
      ，未見悔意等一切情狀，量處如主文第2項所示之刑，以
      資懲儆。又被告販賣第二級毒品與證人蕭登福所得如附表
      所示之財物金額（合計共5,0000元），爰依毒品危害防制
      條例第19條第1項之規定諭知沒收，如全部或一部不能沒
      收時，以其財產抵償之。且被告所持用之0000000000、00
      00000000號行動電話（含SIM卡各1張），係被告持以作為
      連繫販毒與證人蕭登福之用，而該電話雖未經扣案，亦非
      被告向電信公司所申請租用，惟係被告母親友人向電信公
      司申請租用後贈與被告或藥頭出售予被告，業經被告陳明
      在卷（原審卷第174頁），係被告所有且供販賣如附表一
      所示毒品所用之聯絡工具，應依毒品危害防制條例第19條
      第1項之規定宣告沒收之。
    2.另公訴意旨及公訴檢察官之補充理由書，雖認被告另有以
      門號0000000000、0000000000等行動電話作為連繫工具，
      販賣安非他命給蕭登福。惟被告已否認門號0000000000之
      行動電話為其所持用，雖該門號有與證人蕭登福所持用00
      00000000號行動電話通聯之紀錄，然不能憑此即認該門號
      為被告所持用，蓋與該證人通話者非必然僅有被告。另門
      號0000000000行動電話，被告雖不明確否認為其所持用者
      ，惟該行動電話與被告之母蔡秀敏之通話監聽譯文部分，
      業經公訴檢察官於原審當庭捨棄引用，且該行動電話之監
      聽譯文中，並無涉及與證人蕭登福買賣毒品之相關話語，
      自不能證明被告除使用如前揭事實欄所載門號0000000000
      、0000000000之行動電話之外，另有使用門號0000000000
      、0000000000等行動電話作為販毒之聯繫工具，此部分公
      訴意旨核有誤解，併此敘明。
二、無罪部分（販賣予方國楠部分）：
  (一)公訴意旨另以：被告明知安非他命屬於毒品危害防制條例第
    2條第2項第2款所稱之第2級毒品，不得販賣、轉讓或持有，
    詎竟基於販賣第二級毒品以營利之犯意，以門號0000000000
    、0000000000、0000000000之行動電話作為聯繫工具，先後
    於如附表二所示時、地，販賣第二級毒品安非他命予方國楠
    （販賣數量、價格等均如附表二所示），以資牟利，因認被
    告涉犯毒品危害防制條例第4條第2項之罪嫌。
  (二)按犯罪事實應依證據認定之，無證據不得推定其犯罪事實，
    刑事訴訟法第154條定有明文。認定不利於被告之事實，須
    依積極證據，苟積極證據不足為不利於被告事實之認定時，
    即應為有利於被告之認定，更不必有何有利之證據；且徵之
    刑事訴訟法上所謂認定犯罪事實之證據，係指足以認定被告
    確有犯罪行為之積極證據，其於訴訟上之證明，須於通常一
    般之人均不致有所懷疑，而得確信其為真實之程度，使得據
    為有罪之認定；事實之認定，應憑證據，如未能發現相當證
    據，或證據不足以證明，自不能以推測或擬制之方法，為裁
    判基礎；又刑事訴訟上證明之資料，無論其為直接證據或間
    接證據，均需達於通常一般之人均不致有所懷疑，而得確信
    其為真實之程度，始得據為有罪之認定，若其關於被告是否
    犯罪之證明未能到達此程度，而有合理性懷疑之存在，致使
    無從形成有罪之確信，根據「罪證有疑，利於被告」之證據
    法則，即不得遽為不利被告之認定；其以情況證據斷罪時，
    尤需基於該證據於直接關係上所可證明之他項情況事實，本
    乎推理作用足以確證被告有罪，方為合法，不得徒憑主觀上
    之推想，將一般經驗上有利被告之其他合理情況逕予排除（
    最高法院30年上字第816號、29年上字第3105號、76年度台
    上字第4986號、40年台上字第86號、32年度上字第67號、61
    年台上字第3099號判例參照）。
  (三)公訴意旨認被告涉有毒品危害防制條例第4條第2項之販賣第
    二級毒品予方國楠之罪嫌，無非係以證人方國楠之證詞為證
    。然訊據被告則堅決否認有何販賣第二級毒品予證人方國楠
    之犯行，辯稱：其雖曾與方國楠合資購買毒品3次，然購買
    之方式係2人一起去，且地點非如起訴書所載，時間不記得
    了等語。
  (四)按施用毒品者，其所稱向某人購買之供述，須補強證據以擔
    保其供述之真實性。良以施用毒品者其供述之憑信性本不及
    於一般人，況施用毒品者其供出來源，因而破獲者，法律復
    規定得減輕其刑，其有為偵查機關誘導、或為邀輕典而為不
    實之陳述之可能，其供述之真實性自有合理之懷疑。是施用
    毒品者關於其向某人購買毒品之供述，必須補強證據佐證，
    以擔保其供述之真實性，俾貫澈刑事訴訟無罪推定及嚴格證
    明之基本原則。而茲所謂補強證據，指其他有關證明施用毒
    品者之關於毒品交易之供述真實性之相關證據而言，必須與
    施用毒品者關於毒品交易之供述，具有相當程度之關連性，
    而足使一般人對施用毒品者關於毒品交易之供述，並無合理
    之懷疑存在，而得確信其為真實，始足當之。否則僅憑施用
    毒品者之證詞即做為認定被告販賣毒品之依據，易啟法院因
    偵查機關蒐集此類犯罪證據不易，對此類犯罪事實之認定，
    即可放寬解釋證據法則之疑竇。又關於毒品施用者其所稱向
    某人購買毒品之供述，必須補強證據佐證，係指毒品購買者
    之供述縱使並無瑕疵，仍須補強證據佐證而言，以擔保其供
    述之真實性。該所謂補強證據，必須與施用毒品者關於相關
    毒品交易之供述，具有相當程度之關連性，且足使一般人對
    於施用毒品者之供述無合理之懷疑存在，而得確信其為真實
    ，始足當之。若毒品購買者之供述證據，本身已有重大瑕疵
    ，依嚴格證明之法則，苟已無法憑為犯罪事實之認定時，自
    無再論補強證據之必要。
  (五)經查：
    1.證人方國楠於96年4月3日偵訊證稱: 「（你施用的安非他
      命向何人購買?）甲○○，我都叫他維仔或是攬趴（台語
      ）。甲○○都會主動打電話給我，他打我0000000000的手
      機，告訴我說「有好的」，就是指品質比較好的安非他命
      。（你共向甲○○買過幾次安非他命?）4次。第1次是在9
      6年2月中旬晚上9時多，交易地點是在西港鄉往麻豆鎮○○
      ○○○路邊。第2次是96年2月底晚上9時多，交易地點是西
      港國中前門對面，也是在173線路邊。第3次是96年3月中
      旬晚上9時多，交易地點在西港鄉羨子林公墓旁道路。第4
      次是96年4月2日晚上7時多，交易地點也是在173線路邊。
      一次都向甲○○買1,000元，數量1小包。」等語。
    2.惟證人方國楠於96年6月27日偵訊中改稱: 「我在警詢中
      及偵訊中的陳述原則上是實在的，但是我要補充的是我拿
      錢給甲○○請甲○○去幫我買安非他命的，總共有4次，
      我在警局時是因為看到有人犯身上有傷，所以我會擔心，
      所以警察問我什麼我就講什麼，警察問我是不是跟甲○○
      拿安非他命的，我就說是，實質上是我們一起去買的，警
      察沒有對我刑求。」等語。
    3.而該證人方國楠嗣於原審審理中又結證稱: 「我去年的3
      月底開始施用安非他命，我跟甲○○出錢，他去幫我拿回
      來的。因為甲○○說他說他也要去拿東西，問我要不要拿
      ，我說好。但是我當時在公所開垃圾車，沒有時間跟他一
      起去。我錢拿給他，他自己去買，他去哪裡買我不知道，
      我又沒有跟他一起去。都是在我們停放垃圾車的地方跟我
      拿錢的。垃圾車停在漁港走過去的奇美做運動器材的旁邊
      。他有找我去，但是我都要出車，沒辦法一起去，他說他
      自己去買回來。我差不多20幾天請被告買1次，我沒什麼
      吃，剛好他打給我，問我要不要，我就拿錢給他，叫他幫
      我拿回來。（你在偵查中說第1次是在96年2月中，第2次
      是在96年2月底，第3次是96年3月中，第4次是96年4月2日
      ，是不是代表你隔兩週和被告買1次？）差不多那個時間
      吧。被告沒有和我說過他和誰買。因為他說他也拿，問我
      要不要拿，兩個人各1,000元一起拿比較便宜。因為我都
      要開垃圾車到8點多，他會先打給我說他拿回來了，問我
      開完了沒，約在哪裡，他再拿給我。我開回來後，在車上
      他拿給我。除被告外，我沒有請別人幫我拿，或是跟別人
      買。（有沒有在電話中說買毒品之事？）沒有，都是當面
      說，他說有好康的給我。（電話中有無說到安非他命？）
      沒有，他說要當面說。每次他問我要不要買，給他1,000
      元。我不知道被告自己買多少，反正我就拿1,000元給他
      ，他給我1,000元的貨。我沒有和被告一起去買過，他跟
      誰拿我也不知道，也不知道他1次買多少。我拿1,000元給
      他，他打電話給我說他拿回來了後會給我1包。（你拿錢
      給被告，他再去拿，拿到以後再給你，這樣是否是買賣？
      ）我不知道。（你向被告購買幾次？）應該是3次，3次而
      已吧。每次差不多隔2、3週。（所以這3次都是密集的間
      隔2、3週買1次？）我不記得了，都差不多吧。（這3次之
      後你就不再吸食安非他命，是否如此？）被抓到派出所之
      後就開庭了。我是96年4月被抓，被抓到之前買了3次，第
      3次買的，兩天吃完就被抓了。（3次都買1,000元，1次1
      包？）是的。我所有的安非他命都是向被告購買，沒有向
      別人買過，是被告主動打電話給我的，因為我之前就有在
      吸食安非他命，被告知道我有在吸，所以他要去買安非他
      命的時候，就會問我要不要一起拿，他順便幫我拿。他問
      我要拿多少，我說要1,000元，他就幫我拿1,000元過來。
      （是否確定每次都是你拿錢，被告去拿安非他命，回來再
      交安非他命給你，3次都是如此？）是的。我確定沒有和
      被告去買毒品過，偵查中向檢察官說，是我們一起去買的
      意思是說，我拿錢請他去買，可是我沒有跟他一起去，是
      我們一起出錢，不是一起去買。偵訊中我有說4次，我把1
      73線說成2次，其實只有1次，所以總共只有3次。最後一
      次買毒品後過3、4天就被抓到了。我在4月的時候就被抓
      到了。」等語。
    4.觀諸證人方國楠前開證詞，其就購買之時間先於偵查中證
      稱：「第1次是在96年2月中旬晚上9時多、第2次是96年2
      月底晚上9時多、第3次是96年3月中旬晚上9時多、第4次
      是96年4月2日晚上7時多」，不僅與審判中之供述：「我
      去（95）年的3月底開始施用安非他命，我跟甲○○出錢
      ，他去幫我拿回來的…最後1次買毒品後過3、4天就被抓
      到了。我在4月（3日）的時候就被抓到了。」不一，且被
      告曾自96年2月23日至同年3月3日間，在台灣省私立高雄
      仁愛之家附設慈惠醫院（以下簡稱慈惠醫院）住院接受戒
      癮治療，有該院96年12月5日96附慈精字第0963640號函附
      病歷摘要表在卷可稽（原審卷第69-99頁），是證人於偵
      訊中所證稱之第1、2次購買時間已明顯與事實亦不相符；
      且證人就購買毒品之交易方式，先證稱：「甲○○都會主
      動打電話給我，他打我0000000000的手機，告訴我說『有
      好的』，就是指品質比較好的安非他命」，其後改稱「（
      有沒有在電話中說買毒品之事？）沒有，都是當面說，他
      說有好康的給我。（電話中有無說到安非他命？）沒有，
      他說要當面說。…我所有的安非他命都是向被告購買，沒
      有向別人買過，是被告主動打電話給我的，因為我之前就
      有在吸食。」不僅前後不一，且被告之電話既自95年11月
      3日起至96年4月4日止遭監聽（原審卷第51-58頁），惟細
      繹卷附監聽譯文中，並無被告與證人方國楠就買賣安非他
      命之交談內容，是證人方國楠於偵訊中所證稱之交易方式
      亦有所瑕疵；況證人方國楠究竟係向被告購買毒品，或是
      與被告合資購買毒品，證人亦未能明確證稱，而證人方國
      楠於96年4月3日為警搜索查獲，其供稱於經警查獲前1天
      仍有施用毒品之犯行，業據其於警詢時供稱在卷（警卷第
      40頁），而揆諸前開說明，證人方國楠既係吸毒者，其供
      出毒品之來源具有法定減輕其刑之誘因，且本件檢警並未
      在被告之住居所查獲有關販毒之其他相關物證，自不得僅
      以證人方國楠有瑕疵之證言即為被告有販毒犯行之不利認
      定。至被告雖供述稱其曾與方國楠合資購買3次，惟被告
      亦供稱地點並非如附表二所示之地點，時間其亦忘記了等
      語，而證人乙○○雖亦到庭結證稱其曾與被告、方國楠3
      人合資購買毒品3次，然證人就合資購買毒品之時間、地
      點亦已不復記憶（本院卷第100-102頁），是被告之供述
      及證人乙○○之證詞，均亦未能證明被告曾於如附表二所
      示時間、地點幫助證人方國楠施用第二級毒品之犯行，附
      此敘明。
  (六)綜上所查，本件檢察官所舉被告販賣第二級毒品予方國楠之
    證據，僅有證人即所謂購買毒品者有瑕疵之證詞，且依前開
    說明，應認檢察官就被告販賣第二級毒品之犯行並未提出補
    強證據，而使本院產生明確有罪之心證，且經遍查全案卷證
    ，亦不足以認定被告確有販賣第二級毒品予方國楠之犯行，
    則依據刑事訴訟法所揭諸之「無罪推定原則」，自應將疑點
    利益歸於被告，是以本院自應為被告無罪之諭知。原審疏未
    詳查，遽認被告有此部分之犯行，並加以論罪科刑，容有未
    洽，被告上訴意旨，指摘原判決採證不當，否認其有犯罪，
    為有理由，自應由本院將原判決此部分撤銷，改諭知被告無
    罪之判決。
據上論結，應依刑事訴訟法第369條第1項前段、第364條、第299
條第1項前段、第301條第1項，毒品危害防制條例第4條第2項、
第19條第1項，刑法第11條前段、第47條第1項，判決如主文。
本案經檢察官邱克斌到庭執行職務。
中    華    民    國    97    年    9     月    25    日
                  刑事第二庭    審判長法  官  葉居正
                                      法  官  郭千黛
                                      法  官  洪碧雀
以上正本證明與原本無異。
如不服本判決，應於收受本判決後十日內向本院提出上訴書狀。
其未敘述上訴理由者並得於提起上訴後十日內向本院補提理由書
狀（均須按他造當事人之人數附繕本）「切勿逕送上級法院」。
                                      書記官  魏芝雯
中    華    民    國    97    年    9     月    26    日
附錄所犯法條：
毒品危害防制條例第4條第2項
製造、運輸、販賣第二級毒品者，處無期徒刑或7年以上有期徒
刑，得併科新臺幣 7 百萬元以下罰金。
附表一：販賣予蕭登福部分
┌─┬────┬──────┬──────┬───┬──────┐
│編│販賣時間│販賣地點    │數量與金額  │買受人│連絡方法    │
│號│        │            │(所得財物） │      │            │
├─┼────┼──────┼──────┼───┼──────┤
│1 │95年10或│臺南縣新營市│1或3、4包共 │蕭登福│以被告所持  │
│  │11月間某│東興街停車場│2000元。    │      │0000000000、│
│  │日      │            │            │      │0000000000與│
├─┼────┼──────┼──────┼───┤買受人所持  │
│  │95年11或│臺南縣新營市│1包，       │蕭登福│0000000000  │
│2 │12月間某│東興街停車場│3000元。    │      │行動電話連絡│
│  │日      │            │            │      │            │
└─┴────┴──────┴──────┴───┴──────┘
附表二：販賣予方國楠部分
┌─┬────┬──────┬──────┬───┬──────┐
│編│販賣時間│販賣地點    │販賣次數、數│買受人│連絡方法    │
│號│        │            │量與金額（新│      │            │
│  │        │            │台幣）      │      │            │
├─┼────┼──────┼──────┼───┼──────┤
│1 │96年2月 │(1)臺南縣西港│共4次，每次1│方國楠│0000000000  │
│  │中旬至96│鄉○○路旁。│包，1000元。│      │0000000000  │
│  │年4月2日│(2)臺南縣西港│            │      │            │
│  │19時20分│鄉西港國中大│            │      │            │
│  │許      │門口。(3)臺南│            │      │            │
│  │        │縣西港鄉羨子│            │      │            │
│  │        │林公墓旁道路│            │      │            │
│  │        │。(4)臺南縣西│            │      │            │
│  │        │港鄉○○○路│            │      │            │
│  │        │旁。        │            │      │            │
│  │        │            │            │      │            │
│  │        │            │            │      │            │
└─┴────┴──────┴──────┴───┴──────┘
附表三：被告與蕭登福買賣毒品通聯譯文摘要表
  ┌─┬─────┬───────┬─────────────┬────┐
  │  │通話時間  │ 通聯對象     │通話內容                  │卷證出處│
  ├─┼─────┼───────┼─────────────┼────┤
  │1 │95/10/30  │被告以00000000│B：男的...                │一審卷第│
  │  │213328    │23撥打入蕭登福│A：幾萬？                 │104頁   │
  │  │          │0000000000號  │B：男的，9.1次，2支，有改 │        │
  │  │          │              │   。                     │        │
  │  ├─────┼───────┼─────────────┼────┤
  │  │95/10/30  │同上          │B：175。                  │同上    │
  │  │214718    │              │A：你到哪裡？             │        │
  │  │          │              │B：新營收費站。           │        │
  │  │          │              │A：好的。                 │        │
  │  ├─────┼───────┼─────────────┼────┤
  │  │95/10/30  │同上          │A：順便到鄉下拿錢。       │一審卷第│
  │  │215207    │              │B：好的。                 │104頁   │
  ├─┼─────┼───────┼─────────────┼────┤
  │2 │95/11/20  │被告以00000000│B：阿伯，.. 我叫我姐拿9000│一審卷第│
  │  │164341    │95撥打入蕭登福│   元給你。               │105頁   │
  │  │          │0000000000號  │A：錢還在你媽媽那邊，過幾 │        │
  │  │          │              │   天見面再談。           │        │
  │  │          │              │B：好的。那30對啦。       │        │
  │  │          │              │A：自己人沒關係。         │        │
  ├─┼─────┼───────┼─────────────┼────┤
  │3 │95/11/24  │被告以00000000│B：你試得如何？           │96他1524│
  │  │081137    │95撥打入蕭登福│A：我晚一點看看。         │號卷第26│
  │  │          │0000000000號  │                          │頁      │
  ├─┼─────┼───────┼─────────────┼────┤
  │4 │95/11/25  │被告母親以0938│B：小孩（甲○○）有交代什 │同上    │
  │  │123402    │281900撥打入蕭│   麼？（毒品）           │        │
  │  │          │登福0000000000│A：我叫他放在檳榔攤。     │        │
  │  │          │號            │                          │        │
  ├─┼─────┼───────┼─────────────┼────┤
  │5 │95/11/25  │被告以00000000│B：你試得如何？           │同上卷第│
  │  │213939    │95撥打入蕭登福│A：我還在開車。           │25頁    │
  │  │          │0000000000號  │B：你要拿嗎？             │        │
  │  │          │              │A：我叫你媽拿起來了。     │        │
  ├─┼─────┼───────┼─────────────┼────┤
  │6 │95/11/26  │被告母親以0938│B：你阿伯要找你。         │警卷第63│
  │  │154106    │281900撥打入被│A：他覺得如何。           │頁      │
  │  │          │告0000000000號│B：他要31的。             │        │
  ├─┼─────┼───────┼─────────────┼────┤
  │7 │95/11/26  │被告母親以0938│A：你男生都那麼幼齒（毒品 │警卷第66│
  │  │192355    │281900撥打入被│    ）。                  │頁      │
  │  │          │告0000000000  │B：他過幾天要拿回去還你， │        │
  │  │          │號            │   他要28的。             │        │
  ├─┼─────┼───────┼─────────────┼────┤
  │8 │95/11/27  │被告以00000000│B：你電話關機，誰在找我？ │警卷第70│
  │  │000349    │95與蕭登福0958│A：什麼事？               │頁      │
  │  │          │208674號通話  │B：你告訴28那個沒有。     │        │
  │  │          │              │A：明天再講，我剛要去拿而 │        │
  │  │          │              │   已。                   │        │
  ├─┼─────┼───────┼─────────────┼────┤
  │9 │95/11/29  │被告以093879  │A：你男生（安非他命）試得 │警卷第95│
  │  │081137    │4423電話撥打  │    何？                  │頁      │
  │  │          │入蕭登福0958  │B：我晚一點再試。         │        │
  │  │          │208674號      │                          │        │
  └─┴─────┴───────┴─────────────┴────┘


司法院資訊處製作；財團法人民間司法改革基金會備份。
